臺灣高等法院高雄分院刑事判決　　　　　九十一年度上訴字第一七九五號
　　上　訴　人
　　即　被　告　乙○○
　　指定辯護人　本院公設辯護人　孫妙岑
右上訴人因強盜案件，不服臺灣高雄地方法院九十一年度訴字第二六七二號中華民國
九十一年十月十一日第一審判決（起訴案號：臺灣高雄地方法院檢察署九十一年度偵
字第一九八三三號），提起上訴，本院判決如左：
      主      文
上訴駁回。
      事      實
一、乙○○前因竊盜案件，經臺灣高雄地方法院判處有期徒刑七月，於民國（下同）
    八十九年十月八日縮刑期滿執行完畢。詎仍不知悔改，於九十一年九月九日上午
    六時三十分許，在高雄縣林園鄉○○村○○路五十八巷一之十二號前，見甲○○
    所有車號七Ｍ—八六九六號自小客車正在發動暖車中，甲○○下車站在車旁等候
    其子，認有機可趁，竟意圖自己不法之所有，趁甲○○不注意之際進入車內，欲
    打檔將車號七Ｍ—八六九六號自小客車駛離時，適為甲○○發覺制止而未得逞，
    不料，乙○○為脫免逮捕，竟於甲○○由駕駛座右方乘客座進入車號七Ｍ—八六
    九六號自小客車內欲將其推出車外時，對甲○○施強暴，以腳用力踹踢甲○○，
    致甲○○受有上唇挫擦傷、前胸挫傷、下門齒鬆動之傷害（傷害部分未經甲○○
    提出告訴），後經在場之民眾協力將乙○○拉出車外，警方亦據報到場處理而查
    獲。
二、案經高雄縣警察局林園分局報請臺灣高雄地方法院檢察署檢察官偵查起訴。
      理      由
一、訊據上訴人即被告乙○○對其於九十一年九月九日上午六時三十分許，在高雄縣
    林園鄉○○村○○路五八巷一之十二號前，欲竊取車號七Ｍ—八六九六號自小客
    車時，為車主甲○○發覺而未得逞之事實坦承不諱，核與被害人甲○○指述情節
    相符，足見被告此部分之自白與事實相符，洵堪採為論罪科刑之依據。被告雖矢
    口有何準強盜之犯行，辯稱：伊是住在屏東縣佳冬鄉，是日伊是坐計程車由佳冬
    鄉前來高雄縣林園鄉被害人甲○○住處找朋友未遇，身上沒錢，一時糊塗才順手
    偷被害人車子，當時是車主一家四人一起打伊，伊並未還手，檢察官偵查時伊並
    未供承有打被害人，是檢察官聽錯了云云。
二、然查被告於行竊時，係住在高雄縣林園鄉中汕村七六巷六號，與被害人係屬鄰居
    ，此經其於警訊、檢察官偵查及原審審理時陳述明確，其前科紀錄表亦記載上開
    林園鄉地址為其住址，其於警訊時且稱：「與車主不熟識，只知道是隔壁鄰居」
    等語，有各該筆錄及被告前案紀錄表附卷可稽，即被害人甲○○於警訊及本院審
    理時亦均稱並不認識被告，但之前曾見過，係鄰居等語，且被告於檢察官偵查中
    ，經訊以其現住居所﹖初答稱：「高雄縣林園鄉中汕村七六巷六號」，再訊以「
    現居前開地址」﹖則默不作答，再訊以「為何不知住所住址」﹖又默不作答，足
    見被告就其居住何處，前後供詞閃爍，似欲避其住在被害人住處之事實，已見
    其偽。又被告有毆打被害人之事實，亦據其於警訊及檢察官偵查中供承在卷（見
    警卷第一頁及偵查卷第十七、十八頁），其於原審及本院審理時翻稱：並未打人
    ，於偵查中亦未供承打人，是檢察官聽錯等語，惟經本院當庭勘驗檢察官開庭之
    錄音帶，被告確有供承打被害人，筆錄並無誤載，有本院勘驗筆錄可參，亦見被
    告所辯不實。再查被害人甲○○於原審審理時到庭指稱：「在九十一年九月九日
    上午我要載我兒子去唸書，我把車子發動，我兒子在旁邊吃早餐，那時我下車站
    在車子旁邊，被告就突然跑到我車上，我看到他在用我車子的排檔，我趕快把駕
    駛座的車門打開，我要把他拉下來，他一直在拉我車子的排擋桿不下來，後來被
    告又把車門關起來上鎖，因我乘客座的車窗沒有關，我就從乘客座的車窗把鎖拉
    開，進去乘客座把被告推下去，這時被告就有用腳踢我，我有撞到牙齒，可能是
    那時候受傷的，我在乘客座要把被告推下去時，我有趴過去把駕駛座的車門打開
    ，後來因為人也比較多了，就有人幫我把被告拉下來，我們拉扯過程中，我太太
    就有打電話報警，那時警察就來了。」等語（見原審卷第二十六頁），於本院審
    理時，仍堅稱：伊見被告打開駕駛座並坐上去，乃趨前打開車門要將其拉下車，
    被告即將車門拉上，伊與被告二人開拉數次，最後被告竟將車鎖上，但駕駛座乘
    客座車窗未關，伊即繞到右邊，伸手進入車內拉起車鎖，打開車門進去要推被告
    下車，被告即將身體斜仰用對伊踹踢，伊車後座有一支球棒，伊子拿給伊，伊
    才用球棒打被告，後來伊全家共四人皆有參與要拉被告下車，伊怕被告將車子開
    走，全家四人將會被拖走，趴過去將車熄火，乃被告又將車發動，甚為緊張危急
    等語不移（見本院九十一年十二月六日筆錄），以被害人甲○○與被告本不相識
    ，被害人當無故意虛構此等情節以誣陷被告之必要，被害人之指述應屬可信；且
    被害人甲○○因遭被告腳踹，而受有上唇挫擦傷、前胸挫傷、下門齒鬆動之傷害
    ，亦有大仁醫院九十一年九月九日診斷證明書一紙在卷可參，益徵被害人甲○○
    指述被告前開傷害之情非虛；參諸被告於警訊中即供稱：「有，因車主及車主太
    太及兩名兒子至車上阻止我將車子駛離，所以在車上扭打，車主就將我推下車，
    警方就到現場。」等語，其於偵訊中更供稱：「（有無打人？）有。」、「（有
    無毆打被害人？）有，他也有打我。」等詞（見九十一年九月九日偵訊筆錄），
    顯見被告於竊盜犯行遭發覺後，確有為脫免逮捕而以腳踹被害人甲○○之行為，
    其所辯尚無可採。事證明確，被告犯行，洵堪認定。
三、按刑法準強盜罪，係以竊盜或搶奪為前提，在脫免逮捕之情形，其竊盜或搶奪既
    遂者，即以強盜既遂論，如竊盜或搶奪為未遂，即以強盜未遂論，但竊盜或搶奪
    不成立時，雖有脫免逮捕而當場施以強暴、脅迫之情形，除可能成立他罪外，不
    能以準強盜罪論，最高法院六十八年台上字第二七七二號判例可資參照。又被告
    已著手於竊盜行為之實施，因未生竊盜之結果，其竊盜行為尚屬未遂，惟其為脫
    免逮捕，當場對被害人甲○○施以強暴，核其所為，應依刑法第三百二十九條之
    規定，論以同法第三百二十八條第四項、第一項之準強盜未遂罪。公訴人認被告
    之竊盜行為已經既遂，容有誤會。又刑法所謂之防護贓物乃係指行為人之竊盜或
    搶奪行為，業已將他人之財物置於自己實力支配之下，但為人所發現，為避免他
    人追回，遂施以強暴或脅迫行為以排除他人取回之意，本件被害人甲○○所有車
    號七Ｍ—八六九六號自小客車既尚未遭被告竊盜得逞，已如前述，是縱因被告於
    竊盜過程中有導致被害人甲○○受有傷害之情形存在，亦與防護贓物之要件有間
    ，是公訴人認被告所為除構成脫免逮捕之要件外，亦該當防護贓物之犯行，尚有
    未洽。又被告前因竊盜案件，經臺灣高雄地方法院判處有期徒刑七月，於八十九
    年十月八日縮刑期滿執行完畢，此有臺灣高等法院被告全國前案紀錄表及臺灣高
    雄地方法院檢察署刑案資料查註紀錄表各一份在卷可按，其前受有期徒刑之執行
    完畢後，五年內再犯本件最重本刑為有期徒刑以上之罪，為累犯，應依刑法第四
    十七條之規定加重其刑。被告已著手於竊盜行為之實施，惟未生取得財物之結果
    ，即當場施以強暴以圖脫免逮捕，其竊盜犯行既屬未遂，是本件準強盜罪亦屬未
    遂，應依刑法第二十六條前段之規定減輕其刑。被告同時有刑之加重及減輕事由
    ，應依刑法第七十一條第一項規定先加後減之。
四、原審因而適用刑法第三百二十九條、第三百二十八條第一項、第四項、第四十七
    條、第二十六條前段，審酌被告素行不良，不思以正當手段賺取錢財，而竊取他
    人財物，復為脫免逮捕，對被害人施暴，惡性非輕，及其犯後飾詞狡辯，態度不
    佳，毫無悔悟等情狀，科處被告有期徒刑肆年，認事用法皆無不合，被告上訴否
    認有對被害人施暴，指摘原判決以準強盜罪論處為不當，非有理由，應予駁回。
據上論斷，應依刑事訴訟法第三百六十八條，判決如主文。
本案經檢察官陳新慶到庭執行職務。
中    華    民    國     九十一     年      十二      月     二十四     日
                              臺灣高等法院高雄分院刑事第四庭
                                  審判長法官  蕭權閔
                                        法官  李嘉興
                                        法官  陳吉雄
右正本證明與原本無異。
如不服本判決應於收受本判決後十日內向本院提出上訴書狀，其未述上訴理由者，
並得於提起上訴後十日內向本院補提理由書狀（均須按他造當事人之人數附繕本)「
切勿逕送上級法院」。
                                      書記官  黎  珍
中    華    民    國     九十一     年      十二      月     二十六     日
附錄：本判決論罪科刑法條：
刑法第三百二十八條：
意圖為自己或第三人不法之所有，以強暴、脅迫、藥劑、催眠術或他法，至使不能抗
拒，而取他人之物或使其交付者，為強盜罪，處五年以上有期徒刑。
以前項方法得財產上不法之利益或使第三人得之者，亦同。
犯強盜罪因而致人於死者，處死刑、無期徒刑或十年以上有期徒刑；致重傷者，處無
期徒刑或七年以上有期徒刑。
第一項及第二項之未遂犯罰之。
預備犯強盜罪者，處一年以下有期徒刑、拘役或三千元以下罰金。
刑法第三百二十九條
竊盜或搶奪，因防護贓物、脫免逮捕或湮滅罪證而當場施以強暴脅迫者，以強盜論。
                                                                    Ａ
